【裁判字號】    89,判,682
【裁判日期】    890309
【裁判案由】    營利事業所得稅
【裁判全文】
行  政  法  院  判  決                            八十九年度判字第六八二號
    再 審原 告  興仁投資股份有限公司
    代  表  人  乙○○
                                        送達代收人  甲○○    台北市南京東
                              .
    再 審被 告  財政部臺北市國稅局
右當事人間因營利事業所得稅事件，再審原告對本院中華民國八十八年二月十一日八
十八年度判字第三三○號判決提起再審之訴。本院判決如左︰
    主  文
再審之訴駁回。
    事  實
緣再審被告以再審原告未於法定期限內辦理民國八十四年度營利事業所得稅結算申報
，乃依行為時所得稅法第七十九條第一項規定，核定其八十四年度營利事業所得額新
台幣（下同）七一五、○三六元，除發單補徵其當年度營利事業所得稅一二二、五八
○元外，並加徵怠報金三三、七五二元。再審原告不服，申經復查結果，本稅部分未
准變更，怠報金部分漏未審決。再審原告就本稅及怠報金部分，向財政部提起訴願。
該部訴願決定亦僅就本稅部分決定駁回其訴願。茲再審原告就本稅及怠報金部分提起
再訴願，行政院再訴願決定撤銷關於怠報金部分之原處分，駁回其餘部分之再訴願。
再審原告遂就本稅部分提起行政訴訟，嗣經本院以八十八年二月十一日八十八年度判
字第三三○號判決駁回其訴後，再審原告以原判決有行政訴訟法第二十八條第十款之
再審事由，提起本件再審之訴。茲摘兩造訴辯意旨如次：
再審原告起訴意旨略謂︰一、「有左列各款情形之一者，當事人對於行政法院之判決
得向該院提起再審之訴．．．十、當事人發現未經審酌之重要證物。」、「公司組織
之營利事業，投資於國內其他非受免徵營利事業所得稅待遇之股份有限公司組織者，
其投資收益之百分之八十，免予計入所得額課稅。」分別為行政訴訟法第二十八條、
所得稅法第四十二條所明定。二、再審原告八十四年度獲有營業外收入總額七一五、
○三六元，內含台灣日月光股份有限公司股利收入二五三、二○○元，，依其扣繳憑
單記載顯示，及有關係之第三人台灣日月光公司於八十五年一月二十五日出具之證明
書，核非屬享受免徵營利事業所得稅待遇之股份有限公司，依首揭所得稅法第四十二
條之規定，其股利所得應以百分之二十即五○、六四○元計算，原核定之差額二○二
、五六○元應予追減，始克有當。三、綜上，再審被告從未告知課稅收入之明細內容
，至今始依鈞院前開判決內容獲悉上揭未經斟酌之重要證物，爰依法提起再審之訴，
請判令再審被告重行核算，俾維租稅正義。
再審被告答辯意旨略謂︰本件再審原告八十四年度營利事業所得稅未依規定辦理結算
申報之事實，為再審原告所不爭執。其主張本局核定其台灣日月光股份有限公司之股
利收入，依行為時所得稅法第四十二條規定，應以百分之二十該課，屬未經斟酌之重
要證物乙節。查再審原告於申請復查至提起行政訴訟階段，上述所稱均未主張。系爭
台灣日月光股份有限公司股利扣繳憑單，僅列報所得給付年度，未列報所得所屬年度
，再審原告亦未檢附所得所屬年度被投資公司享受免稅比率之證明文件，無法核明是
否適用行為時所得稅法第四十二條之規定，是再審原告未提示新事證，其訴無足採。
另再審原告若能提示被投資公司其分配股利所得所屬年度之享受免稅比率之證明文件
，符合所得稅法第四十二條規定，可依稅捐稽徵法第二十八條規定，向本局辦理更正
。原判決並無違誤，請駁回再審之訴。
    理  由
一、查行政訴訟法第二十八條第十款所謂當事人發現未經審酌之重要證物者，係指該
    項證物在前訴訟程序中即已存在，而當事人不知其存在或不能予以使用，現始發
    現或得使用，且以該項證物如經斟酌可受較有利益之裁判者為其要件，本院四十
    七年度裁字第七號著有判例。查本件再審原告前因營利事業所得稅事件，提起行
    政訴訟，經本院八十八年二月十一日八十八年度判字第三三○號判決駁回其訴，
    其理由論明：「原告（即本件再審原告）八十四年度營利事業所得稅，未依規定
    期限辦理結算申報，被告（即本件再審被告）乃依所得稅法第七十九條第一項規
    定，依查得營業外收入七一五、○三六元，核定其八十四年度所得額為七一五、
    ○三六元，除發單補徵當年度營利事業所得稅一二二、五八○元外，並加徵怠報
    金三三、七五二元。其中加徵怠報金部分業據再訴願決定撤銷外，原告對本稅部
    分，循序提起行政訴訟，主張：原告於各金融機構之存款，因國票公司向司法機
    關申請假扣押而不得提領，且國票公司主張其於金融機構之存款及利息均屬該公
    司所有，故其利息所得縱登錄存摺，係屬金融機構之帳務處理，難謂其利息所得
    業已實現，並以桃園縣中壢市農會信用部之金融事件為例，不應併入其所得課稅
    。又營業外收入全額核定所得額未減除業務經營之管銷費用有違一般生活經驗法
    則，被告可逕向台灣高等法院調閱，苟有合法憑證及正當理由證明之管銷費用，
    應核實扣減始符實質課稅原則云云。經查，本件原告八十四年度營利事業所得稅
    未依首揭規定辦理結算申報之事實，為原告所不爭執。被告查得原告營業外收入
    ，計獲自七信中山分社利息收入四二九、四二七元；三信龍山分社利息收入八二
    四元；三信民生東路分社利息收入二元；萬泰商業銀行儲蓄部利息收入四元；中
    國信託商業銀行敦南分公司利息收入一、三七○元；台灣省合作金庫東台北支庫
    利息收入九五九元；大安銀行儲蓄部利息收入二六、六七五元；世華銀行復興分
    公司利息收入一、六一二元；世華銀行忠孝分公司利息收入九五九元；世華銀行
    （館前路）利息收入四元；台灣日光燈股份有限公司股利收入二五三、二○○元
    ，合計七一五、○三六元；且上開利息收入與股利收入，均經各扣繳單位給付，
    並已依法扣繳在案，系爭營業外收入均已實現等情，有原告所得扣繳憑單十一張
    附原處分卷足稽。縱原告主張上開所得因案遭假扣押屬實，亦係強制執行保全程
    序，非謂系爭營業外收入尚未實現。至於財政部對桃園縣中壢市農會信用部金融
    事件之指示，與本件無涉，無拘束本院認定事實之效力。又依原告於訴願期間及
    提起行政訴訟後，所檢附八十五年八月十四日台灣台北地方法院北院仁刑春八四
    訴二六四三字第一九五七八號刑事庭通知書，及台灣台北地方法院八十五年九月
    十九日北院仁刑春八四訴二六四三字第二一九○二號函與台灣高等法院八十七年
    四月二十九日院刑讓字第○六七九五號函等影本，主張相關帳證被法院扣押，致
    未能申報八十四年度營利事業所得稅等情，或可認屬實在。惟被告在原告尚未申
    報八十四年度營利事業所得稅，且無從判定原告遭查扣資料內容，向相關機關調
    閱下，依首揭規定按查得資料核定其當年度所得額，亦無不當。相關帳證於調閱
    或查扣機關發還後，系爭營業外收入如有錯誤，被告自應依職權變更處分。另本
    件被告係依首揭所得稅法第七十九條第一項之規定，即依被告上開查得之資料（
    營業外收入）計七一五、○三六元核算其所得額，而非依同業利潤標準作為核算
    依據，自無原告所稱被告係依同業淨利百分之一百核算所得額之情形存在。又本
    件原告並未提示有關帳冊，或舉證證明有業務經營之管銷費用存在及其金額，被
    告於核定原告所得額時，自無從扣除。原告主張，核無足採。綜上所述，本件原
    處分關於本稅部分，核無違誤，一再訴願決定遞予維持，亦無不合。原告之訴為
    無理由，應予駁回」在案。茲再審原告以本院前開判決有行政訴訟法第二十八條
    第十款之再審事由，而提起再審之訴。其再審意旨係以再審原告八十四年度獲有
    營業外收入總額七一五、○三六元，內含台灣日月光股份有限公司股利收入二五
    三、二○○元，依其扣繳憑單記載顯示，核非屬享受免徵營利事業所得稅待遇之
    股份有限公司，依首揭所得稅法第四十二條之規定，其股利所得應以百分之二十
    即五○、六四○元計算，原核定之差額二○二、五六○元應予追減，被告從未告
    知課稅收入之明細內容，今始獲悉上揭未經斟酌之重要證物，爰依法提起再審之
    訴，請判令被告重行核算云云。然查，再審原告於申請復查至提起行政訴訟階段
    ，均未作上述之主張。又再審原告所提所謂未經斟酌之重要證物即台灣日月光股
    份有限公司八十三年度股利扣繳憑單影本，核其製發年度應在八十四年間，又台
    灣日月光公司出具之證明書所記載之日期為八十五年一月二十日。上開證物均在
    前訴訟程序終結前（八十八年二月二十一日）已存在，再審原告既未能證明其不
    知上開證物存在，或不能予以使用，現始發見或得使用，自與首揭再審之要件不
    合。再則，上開股利收入若符合所得稅法第四十二條規定，尚可依稅捐稽徵法第
    二十八條規定，向被告機關辦理更正，殊無待提起再審之訴加以救濟。
二、綜上所述，再審原告所提之前開扣繳憑單與證明書，核與行政訴訟法第二十八條
    第十款所謂發現未經審酌之重要證物之要件不符，再審原告據之提起本件再審之
    訴，為無理由，應予駁回。
據上論結，本件再審之訴為無理由，爰依行政訴訟法第三十三條、民事訴訟法第五百
零二條第二項，判決如主文。
中    華    民    國     八十九      年      三      月       九        日
                    行 政 法 院 第 一 庭
                                審 判 長 評  事      黃  綠  星
                                         評  事      藍  獻  林
                                         評  事      黃  璽  君
                                         評  事      廖  宏  明
                                         評  事      鄭  忠  仁
右  正  本  證  明  與  原  本  無  異
                                         法院書記官  陳  春  木
中    華    民    國     八十九      年      三      月       十        日


司法院資訊處製作；財團法人民間司法改革基金會備份。
